臺灣高等法院刑事判決　　　　　　　　96年度上訴字第1044號
上　訴　人
即　被　告　甲○○
選任辯護人　陳明律師
上列上訴人因違反槍砲彈藥刀械管制條例案件，不服臺灣新竹地
方法院94年度訴字第370號，中華民國 95年12月29日第一審判決
（起訴案號：臺灣新竹地方法院檢察署93年度偵字第6255號），
提起上訴，本院判決如下：
    主  文
原判決撤銷。
甲○○未經許可，寄藏可發射子彈具有殺傷力之槍枝，處有期徒
刑伍年拾月，併科罰金新臺幣拾伍萬元，罰金如易服勞役，以新
臺幣壹仟元折算壹日。扣案之以色列ＩＭＩ廠製９４１ＦＢＬ型
口徑九ｍｍ之制式半自動手槍壹枝（槍枝管制編號000000
0000號）、口徑九ｍｍ制式子彈拾伍顆，均沒收之。
    事  實
一、緣甲○○於民國 93年4月間受僱於乙○○（另經臺灣新竹地
    方法院於 95年2月16日發佈通緝在案），其工作內容為白天
    在乙○○所經營位於新竹縣竹北市縣○○路上之魯霸王餐廳
    內協助店內事務外，夜間則負責照顧罹患大腸癌之乙○○處
    理傷口換藥、清理尿袋、屎袋等照護，二人並同住在乙○○
    位於臺北縣萬里鄉○○○路121巷38之3號3 樓之居所。甲○
    ○明知制式手槍，及供制式手槍使用之子彈，分別係槍砲彈
    藥刀械管制條例第4條第1項第1款、第2款列管之違禁物品，
    非經主管機關許可，不得無故持有、寄藏，竟基於寄藏可發
    射子彈具有殺傷力槍枝、子彈之犯意，於93年6、7月間，在
    某不詳地點，受乙○○之堂弟馮憲章（未起訴）之委託，收
    受以色列IMI廠製941FBL型口徑9mm之制式半自動手槍1枝（
    槍枝管制編號0000000000號）、口徑9mm制式子彈18 顆（鑑
    驗時經試射3顆，尚餘15 顆），並將該槍、彈攜回其位於新
    竹縣竹北市○○里○鄰○○路253巷80 號住處，為保管而寄
    藏該槍、彈。嗣於 93年7月中旬某日，因乙○○為防身之用
    ，亦明知制式手槍，及供制式手槍使用之子彈，分別係槍砲
    彈藥刀械管制條例列管之違禁物品，非經主管機關許可，不
    得無故持有，竟基於持有制式手槍、子彈之犯意，未經許可
    ，囑甲○○將該槍、彈交由其保管，甲○○即在新竹縣竹北
    市縣○○路魯霸王餐廳旁車內將該槍、彈交予乙○○收受，
    乙○○則將該槍、彈帶回其與甲○○同居位於臺北縣萬里鄉
    ○○○路121巷38之3號租屋處而無故持有之。嗣於同年12月
    8日下午2時20分許（起訴書誤載為晚間11時45分），乙○○
    在臺北市○○路287巷50號前，因另案通緝為警查獲（於 93
    年11月23日因恐嚇案件，經臺灣新竹地方法院檢察署通緝）
    ，並經乙○○之同意，在乙○○隨身攜帶之背包內查獲上開
    槍、彈。其後會同警員，於同日下午6 時許至乙○○位於臺
    北縣萬里鄉○○○路121巷38之3號3 樓之居所查獲甲○○，
    因而得悉上情。
二、案經新竹市警察局第一分局報告臺灣新竹地方法院檢察署檢
    察官偵查起訴。
    理  由
壹、關於證據能力部分：
一、關於共同被告乙○○於警詢時之供述筆錄應具有證據能力，
    理由如下：
（一）本案共同被告乙○○於93年12月9日下午4時50分許，於偵
      查中經臺灣新竹地方法院檢察署檢察官訊問後，經檢察官
      諭知以新臺幣50萬元具保，並限制住居在臺北市○○路○
      段74巷14弄20號之住處，本案經檢察官起訴後，共同被告
      乙○○經臺灣新竹地方法院合法傳喚、拘提均未著，原審
      認其已逃匿，乃依法於 95年2月16日以95年竹院雲刑公緝
      字第33號發布通緝，現尚通緝中，此有原審通緝書1 份在
      卷可稽（見原審卷第70頁）。又本院審理時經依被告之聲
      請依法傳喚證人乙○○均因遷移不明或按址查無其人而傳
      喚未著，有送達證書附卷可按，是共同被告乙○○現屬所
      在不明而無法傳喚一節，堪以認定。
（二）又共同被告乙○○於警詢、偵訊中之供述，就被告甲○○
      而言，固為被告以外之人之陳述，依司法院大法官會議釋
      字第582 號解釋，其重點乃在「共同被告不利於己之陳述
      得採為其他共同被告犯罪（事實認定）之證據一節，對其
      他共同被告案件之審判而言，未使該共同被告立於證人之
      地位而為陳述，逕以其依共同被告身分所為陳述採為不利
      於其他共同被告之證據，乃否定共同被告於其他共同被告
      案件之證人適格，排除人證之法定調查程序，與當時有效
      施行中之中華民國24年1月1日修正公布之刑事訴訟法第27
      3 條規定牴觸，並已不當剝奪其他共同被告對該實具證人
      適格之共同被告詰問之權利」，與憲法第16條之意旨不符
      ，及「刑事審判基於憲法正當法律程序原則，對於犯罪事
      實之認定，採證據裁判及自白任意性等原則。刑事訴訟法
      據以規定嚴格證明法則，必須具證據能力之證據，經合法
      調查，使法院形成該等證據已足證明被告犯罪之確信心證
      ，始能判決被告有罪；為避免過分偏重自白，有害於真實
      發見及人權保障，並規定被告之自白，不得作為有罪判決
      之唯一證據，仍應調查其他必要證據以察其是否與事實相
      符。基於上開嚴格證明法則及對自白證明力之限制規定，
      所謂「其他必要之證據」，自亦須具備證據能力，經合法
      調查，且就其證明力之程度，非謂自白為主要之證據，其
      證明力當然較為強大，其他必要之證據為次要或補充性之
      證據，證明力當然較為薄弱，而應依其他必要證據之質量
      ，與自白相互印證綜合判斷，足以確信自白犯罪事實之真
      實性，始足當之」，故知該號解釋所指違反憲法第16條規
      定意旨之情形，應係指共同被告於審判中到庭，而未使該
      共同被告立於證人之地位而為陳述，逕以其依共同被告身
      分所為之陳述採為不利於其他共同被告之證據之情形，而
      不包括共同被告於審判中，因所在不明而無法傳喚或傳喚
      不到，即認其於司法警察調查中所為之陳述及於偵查中向
      檢察官所為之陳述，均不得採為被告認定之證據，而否定
      其證據能力；亦即共同被告於審判中，如因所在不明而無
      法傳喚或傳喚不到，致無法讓被告及辯護人對之行交互詰
      問，亦不得遽認共同被告於司法警察調查中（即一般所稱
      警詢中）所為之陳述，及於偵查中向檢察官所為之陳述均
      無證據能力，否則，即與刑事訴訟法第159條之1第2 項、
      第159條之3第3 款之規定意旨相違，亦非大法官會議釋字
      第582號解釋意旨之所在。
（三）按「被告以外之人於偵查中向檢察官所為之陳述，除顯有
      不可信之情況者外，得為證據。」、「被告以外之人於審
      判中有下列情形之一，其於檢察事務官、司法警察官或司
      法警察調查中所為之陳述，經證明具有可信之特別情況，
      且為證明犯罪事實之存否所必要者，得為證據：．．．三
      滯留國外或所在不明而無法傳喚或傳喚不到者。．．．」
      ，為刑事訴訟法第159條之1第2項、第159條之3第3款所明
      文規定。又我國刑事訴訟法第159條之3之立法目的既係為
      了解決被告以外之人於審判中不能供述時檢察事務官及司
      法警察（官）詢問筆錄之證據能力問題，若該被告以外之
      人確實有傳喚或訊問不能之情形，且其筆錄又符合必要性
      及特別可信性情況保證二要件之要求時，縱其不能到庭或
      不能訊問之事由，應可賦予筆錄證據能力，以助於真實發
      現，否則將會使得一些具有必要性及特別可信性情況保證
      之審判外陳述，將因無法適用本條傳聞法則例外之規定而
      無法取得證據能力，如此將失之衡平，而致使與事實相符
      之證據被排除，且將因限制過嚴妨礙真實發現。本件共同
      被告乙○○經本院合法傳喚、拘提均無著後，尚在通緝中
      （已詳如上述），是共同被告乙○○於審判中確有「所在
      不明而無法傳喚或傳喚不到」之情形，而其於警詢中所為
      有關本案事實經過及共犯之陳述，乃為證明被告甲○○犯
      罪事實之存否所必要者，因此只要在經證明具有可信之特
      別情況時，即得為證據；且判斷是否有可信之情況保證或
      相對可信之特別情況，純屬證據能力之審查，無關證據力
      之衡量，有無可信之情況保證或相對可信之特別情況，應
      就偵查或調查筆錄製作之背景、原因、過程等客觀事實加
      以觀察（參照最高法院94年度臺上字第5709號判決）。
（四）上開所謂「較可信之特別情況」之情形，亦應就陳述時之
      各種外部情況進行比較，以資決定外部情況具有可信性。
      若陳述係在特別可信之情況下所為，則虛偽陳述之危險性
      即不高，雖未經被告反對詰問，仍得承認其有證據能力。
      所稱「外部情況」之認定，例示如下：時間之間隔：陳
      述人陳述是在記憶猶新的情況下直接作成，一般與事實較
      相近，事後即可能因記憶減弱或變化，致有不清晰或陳述
      不符之現象發生。有意識的迴避：由於陳述時被告未在
      場，是陳述人直接面對詢問警員所為陳述較為坦然；事後
      可能因陳述人對被告有所顧忌或同情，因而在被告面前較
      不願陳述不利被告之事實。受外力干擾：陳述人面對檢
      察事務官或司法警察（官）所為之陳述，程度上較少會受
      到強暴、脅迫、詐欺、利誘或收買等外力之影響，其陳述
      較趨於真實。若被告在庭或有其他成員參與旁聽時，陳述
      人可能會本能的作出迴避對被告不利之證述，或因不想生
      事乃虛構事實而為陳述。事後串謀：目擊證人對警察描
      述所目睹情形，因較無時間或動機去編造事實，客觀上亦
      較難認與被告間有勾串情事，其陳述具有較可信性。但事
      後因特殊關係，雙方可能因串謀而統一口徑；或事後情況
      變化，兩者從原先敵對關係變成現在友好關係等情形，其
      陳述即易偏離事實而較不可信。警詢或檢察事務官偵查
      時，有無辯護人、代理人或親友在場：如有上開親誼之人
      在場，自可期待證人為自由從容之陳述，其證言之可信度
      自較高。警詢或檢察事務官所作之偵查筆錄記載是否完
      整：如上開筆錄對於犯罪之構成要件、犯罪態樣、加重減
      輕事由或起訴合法要件等事實或情況，均詳實記載完整，
      自可推定證人之陳述，與事實較為相近，而可信為真實。
      法院應斟酌上列因素綜合判斷，亦應細究陳述人之問答態
      度、表情與舉動之變化，此一要件係屬訴訟法事實之證明
      ，以自由證明為已足，且應由主張此項證據之人證明。惟
      此僅係確定上開陳述有無證據能力而已，至該證據具有證
      據能力後，其證據力之強弱問題，仍待法院綜合全辯論意
      旨及調查證據所得，依法認定之。
二、經查：
（一）共同被告乙○○於警詢時所為陳述：因司法警察、司法警
      察官於訊問被告、證人時，依法均無應令其具結之規定，
      是該等共同被告乙○○於警詢訊問時所為陳述，縱有不利
      於本案被告之陳述，依法均無庸令其具結，其陳述尚與刑
      事訴訟法第158條之3規定無涉。
（二）共同被告乙○○於 93年12月9日上午11時30分許，在新竹
      市警察局第一分局製作筆錄時，業經詢問警員於詢問前告
      知其所涉犯之殺人（另案）及本件違反槍砲彈藥刀械管制
      條例等罪名後，再徵詢其接受訊問及製作筆錄之意願後，
      經其同意下，始為該筆錄之製作，相較於共同被告乙○○
      於93年12月8日晚間11時40 分許，同在新竹市警察局第一
      分局詢問時，表示「我想休息不願意製作筆錄」之情況，
      足認共同被告乙○○於 93年12月9日上午11時30分許製作
      之筆錄，應係在得其同意下完成，信屬無訛，並有上開二
      次警詢筆錄附卷可佐（見偵查卷第9頁正面、第10 頁背面
      ）。
（三）依共同被告乙○○於司法警察調查中之供述，其內容節錄
      如下：「（警方查獲之以色列制式90 手槍1枝（含彈匣）
      及子彈18顆等槍彈為何人所持有？）是我所有無誤」、「
      （你持有之槍持來源？）是我堂弟馮憲章於 93年6月份左
      右交給甲○○保管，後來我於93年11月初在臺北市○○路
      ○段74巷14弄20 號內（魯元寶豬腳店）再向甲○○拿來使
      用。」、「（你因何無故攜帶持有槍械？）因我要防身用
      」、「（本案被害人趙渭濱（即另涉嫌殺人案件之被害人
      ）你是否認識？我對他不熟識，我曾經在 93年8月份在他
      新竹市○○路53號住宅門口與友人（三光幫綽號阿助）共
      同見過趙渭濱。」、「（趙渭濱於 93年8月25日遇害遭槍
      擊致死你是否知情？）我不知情，我只聽說他被開槍打死
      。」、「（案發當時你人在何處？）我當時人在新竹縣竹
      北市東元醫院領藥。」、「（你與甲○○是何關係？）我
      們是朋友關係，所以甲○○跟我一起藏匿逃亡。」「（甲
      ○○涉及何案要與你一同逃亡？）他沒有涉案，只是逃亡
      期間一直在旁照顧我。」、「（警方有無對你刑求或利誘
      取供？沒有」，足認共同被告乙○○因持有制式槍彈為警
      查獲，其應已知無法脫免未經許可，持有制式槍彈之刑事
      訴追，再衡之被告甲○○係同案被告乙○○僱用以照顧日
      常起居大小事，交誼匪淺，若非確有其事，實難想見共同
      被告乙○○有誣指、構陷被告甲○○之可能；另參以警方
      上開筆錄之全文，係採一問一答之方式，就共同被告乙○
      ○涉嫌殺害案外人趙渭濱一案，共同被告乙○○係以「不
      知情」、「沒有」、「我不知道」等語應答，相較於本案
      違反槍砲彈藥刀械管制條例案情經過之描述，明顯可見共
      同被告乙○○清楚詳細地交待槍彈來源，且其所供述之內
      容，與被告甲○○警詢、偵查自承各節大體相符，本院依
      上開警詢製作之背景、原因、過程等客觀事實加以觀察，
      認共同被告乙○○於司法警察調查（即警詢）中所為之陳
      述，難認有虛偽之情，是其於警詢之供述堪認客觀上具有
      可信之特別情況，且其既為本案之共犯之一，則其於警詢
      中之供述自屬於與犯罪事實存否相關之事實，並為證明該
      犯罪事實在實質上為必要，是參照首揭條文所示情況，共
      同被告乙○○於警詢中之供述，符合該條文所示之情況與
      要件，自得為證據。
（四）至於共同被告乙○○於檢察官偵查中之供述，事涉被告甲
      ○○本案犯行之部分，僅93年12月9日下午4時50分偵訊筆
      錄中第2頁第8行有關「…是由馮憲章交給甲○○，甲○○
      將槍及18顆子彈藏放在他新竹縣竹北市溪州里的住處…」
      一語，因共同被告乙○○，於該次訊問前後均未令具結。
      按除法律另有規定者外，不問何人，於他人之案件，有為
      證人之義務，而證人除未滿16歲或因精神障礙，不解具結
      意義及效果者外，應命具結。刑事訴訟法第167條之1及修
      正前、後同法第186條第1項定有明文。又證人依法應具結
      而未具結者，其證言不得作為證據，同法第158條之3規定
      甚明，考其立法理由旨在擔保該證人之證言，係據實陳述
      之可信性，若違背上開具結之規定，未令證人於供前或供
      後具結，該等證言因欠缺程序方面之法定條件，即難認為
      係合法之證據資料，乃參考最高法院34年上字第824 號、
      30年上字第506號、46年台上字第1126號、69 年台上字第
      2710號判例意旨，增訂本條。觀其立法理由之說明，足徵
      上開92年2月6日公布、同年9月1日施行之刑事訴訟法第15
      8條之3規定，係判例意旨之明文化，本件證人即同案被告
      乙○○於檢察官偵查中之供述，均未於訊問前或訊問後具
      結，又未說明不得令其具結之原因，則乙○○於檢察官偵
      查中之供述，自無證據能力。
貳、認定犯罪所憑之證據及理由：
一、訊據被告甲○○矢口否認有寄藏上開制式槍彈之犯行，於原
    審94年7月5日準備程序中辯稱：因於91年間，案外人馮憲章
    誣陷伊和共同被告乙○○是祕密證人，故共同被告乙○○要
    伊如此陳述等語（見原審卷第35頁）；嗣於原審 95年9月15
    日準備程序中更詞稱：本件伊是遭陷害等語（見原審卷第97
    頁）；再於原審95年10月13日審理程序中辯稱：93年11月間
    ，共同被告乙○○向伊稱案外人馮憲章當檢警的祕密證人，
    誣陷伊和共同被告乙○○涉案，故要伊說槍彈是從馮憲章那
    裡拿來的等語（見原審卷第124頁）；於原審 95年12月26日
    審理程序中則辯稱：伊之所以承認寄藏槍彈，是因為共同被
    告乙○○在之前曾拿過一把玩具槍給伊看，並告知如果被查
    獲，要伊擔該把玩具槍，且說至多罰3 萬元，共同被告乙○
    ○稱會出這筆錢，伊不知道起訴的這把槍是真槍，所以才跟
    警察稱該把槍是伊轉交的等語（見原審卷第160至161頁）。
    於本院審理時則辯稱伊未自馮憲章處拿到槍彈，亦不知乙○
    ○背包有槍等語。惟查：
（一）被告甲○○迭於警詢、偵查中自承：上開槍彈係伊於93年
      7月間，在新竹縣竹北市○○路108巷35弄3 號之客廳內，
      從案外人馮憲章處取得，是案外人馮憲章要寄放在伊處，
      伊則將之藏放在新竹縣竹北市○○里○○路253巷80 號的
      住處，之後於 93年7月中旬，乙○○詢問伊槍彈下落，伊
      即在新竹縣竹北市縣○○路共同被告乙○○開的魯霸王餐
      廳前，當時共同被告乙○○坐在車內，伊就將槍彈交予共
      同被告乙○○等語（見偵查卷第18頁背面、19頁正面、第
      89頁），另證人即共同被告乙○○於警詢中證稱：為警查
      獲之制式槍彈係伊所持有，該槍彈之來源係其堂弟馮憲章
      於 93年6月份左右交給被告甲○○保管，後來伊在臺北市
      ○○路○段74巷14弄20號之魯元寶豬腳店，向被告甲○○
      取來使用等語（見偵查卷第10頁背面、第11頁正面）。此
      外，並有以色列IMI廠製941FBL型口徑9mm之制式半自動手
      槍1枝（槍枝管制編號0000000000號）、口徑9mm制式子彈
      18顆（鑑驗時經試射3 顆，業已滅失，尚餘15顆）扣案足
      資佐憑，
（二）又查上開扣案之手槍、子彈經送內政部警政署刑事警察局
      鑑驗結果認：送鑑制式手槍1枝（槍枝管制編號000000000
      0號），以色列IMI廠製941FBL型口徑9mm 之制式半自動手
      槍，機械性能良好，可擊發同口徑制式子彈，認具殺傷力
      ；送鑑子彈18顆（鑑驗時試射3顆），認均係口徑9mm制式
      子彈，認均具殺傷力等情，有該局 93年12月8日刑鑑字第
      0930243698號槍彈鑑定書1件在卷可稽（見偵查卷第59、6
      0頁）。
（三）證人馮憲章於原審審理時固結證稱：伊從未接觸過任何槍
      彈，亦未曾將上開槍彈交予被告甲○○等語（見原審卷第
      126 頁），惟查，證人馮憲章若自證確將上開槍彈交託被
      告甲○○藏放，無異自承犯罪，為免自身亦遭受刑事追訴
      、處罰之危險，不無事後砌詞卸責、避重就輕之虞，其證
      詞之可信度甚低。反觀共同被告乙○○上開自承各節，與
      被告甲○○於警詢及偵查時所供大致相符。是認共同被告
      乙○○於警詢所為陳述，自非無的放矢，且屬有據，誠難
      認有誣指案外人馮憲章之情事，加以被告甲○○辯稱其係
      為報復案外人馮憲章，故誣指馮憲章犯罪各節，並不可採
      （如下述），本件被告甲○○所寄藏及共同被告乙○○所
      持有之制式槍彈，據被告甲○○及共同被告乙○○之指述
      ，應確係自證人馮憲章處取得無訛。
二、針對被告甲○○所辯稱伊及共同被告乙○○與馮憲章之怨隙
    ，究係因案外人馮憲章懷疑被告甲○○二人係祕密證人抑被
    告甲○○二人猜疑案外人馮憲章係檢警之祕密證人而生，因
    被告甲○○前後辯詞更迭反覆，無法據信為真，論其實際，
    若係案外人馮憲章懷疑被告甲○○二人係祕密證人，衡情，
    應係案外人馮憲章對被告二人心懷怨懟，而本件被告甲○○
    既以伊二人對案外人馮憲章心有不滿為辯，則自以被告甲○
    ○、乙○○二人懷疑案外人馮憲章係祕密證人之辯詞，為本
    段立論之前提，先予敘明。查：
（一）本件之查獲經過係共同被告乙○○先於93年12月8日下午2
      時20分許，在臺北市○○路287巷50 號前因另案通緝為警
      查獲，並在共同被告乙○○隨身攜帶之背包內查獲上開槍
      、彈，有內政部警政署刑事警察局 93年12月8日搜索扣押
      筆錄、自願受搜索同意書各1紙附卷可稽（見偵查卷第 48
      頁），被告甲○○既非與共同被告乙○○一同為警查獲，
      倘若為報復案外人馮憲章曾擔任檢警祕密證人指證被告甲
      ○○及共同被告乙○○犯罪一事，衡情被告甲○○與共同
      被告乙○○僅須口徑一致指稱上開制式槍彈係案外人馮憲
      章所有，與伊等無關，抑或直指上開制式槍彈係由案外人
      馮憲章交予共同被告乙○○即可，自無須輾轉周折，致陷
      被告甲○○於不利。
（二）再者，本案被告甲○○分別於 93年12月9日之警詢筆錄、
      93年12月9日下午5時52分之偵查筆錄中先後二次均已自承
      寄藏制式槍彈之犯行，若被告甲○○係遭人誣陷，衡情應
      據理力爭為己辯白，自始否認罪行，又何以在上開二次訊
      問均自白犯罪？甚且檢察官於93年12月9日下午7時19分，
      再度傳喚被告甲○○出庭應訊時，此次共同被告乙○○並
      未出庭，倘被告甲○○真有冤抑，當可於此際提出辯解，
      何以仍供承持有上開槍彈？（見偵查卷第97頁）。
（三）被告甲○○辯稱：共同被告乙○○曾持一把玩具槍要伊於
      查獲之際擔下罪責等語，然查倘被告甲○○主觀上確信該
      把手槍係玩具手槍，因持有玩具手槍本無觸法，又何來頂
      罪之說？反之，被告甲○○若確有頂罪之意，則其主觀上
      對於共同被告乙○○持有之槍彈，顯已認係槍砲彈藥刀械
      管制條例所管制之槍彈，故被告甲○○稱共同被告乙○○
      持有之槍彈係玩具槍云云，不足採信。
三、本件被告甲○○於警詢、偵查及原審審理時自稱：伊於93年
    4 月間，即受僱於共同被告乙○○，因共同被告乙○○罹患
    大腸癌，需人照顧，他就負責幫共同被告乙○○開車，且照
    顧共同被告乙○○換藥、清理尿袋、屎袋，並共居在共同被
    告乙○○位於臺北縣萬里鄉○○○路121巷38之3號租屋處，
    白天伊會在乙○○所經營位於新竹縣竹北市縣○○路上之魯
    霸王豬腳店內幫忙，乙○○白天也都在該店內，晚上，伊則
    與乙○○同住，以方便照顧，伊受僱於乙○○的這段期間，
    從未見過乙○○的家人等語（見偵查卷第18頁正面、第90頁
    ，原審卷第165、166頁），另共同被告乙○○於警詢、偵查
    中亦陳稱：其與被告甲○○是朋友關係，被告甲○○並未涉
    案，但在其逃亡的這段期間，一直在其身旁照顧，因其罹大
    腸癌末期，已經轉移，腸子已爛掉，要使用尿袋、屎袋，每
    天都要更換一次，每個星期還要化學治療等語（見偵查卷第
    13頁正面、第88頁），並提出其於行政院國軍退除役官兵輔
    導委員會臺北榮民總醫院住院診斷證明書1 紙附卷可佐（見
    偵查卷第91頁）。根據上情，堪認被告甲○○自 93年4月間
    至同年12月8 日為警查獲止之受僱於共同被告乙○○期間，
    被告甲○○與乙○○幾乎朝夕相處，並由被告甲○○照料身
    罹重症之乙○○，乙○○之生活起居自需仰賴被告甲○○之
    扶持照護等情觀之，倘乙○○與被告甲○○間有怨仇閒隙，
    則乙○○理應不致讓被告甲○○接觸親近且共同生活，是認
    被告甲○○辯稱遭人陷害等語，應屬事後卸責之詞，委無足
    採。
四、原審指定辯護人為被告甲○○辯稱：共同被告乙○○於警詢
    、偵查所稱其向被告甲○○取槍之時、地與被告甲○○自承
    各節相互矛盾，認被告甲○○及共同被告乙○○警詢、偵查
    所為之自白顯與事實不符等語。然查：
（一）被告甲○○於警詢時自稱：伊係於 93年7月中旬左右，在
      新竹縣竹北市縣○○路之魯霸王餐廳前將上開制式槍彈交
      予共同被告乙○○等語（見上開偵查卷第19頁正面）；嗣
      於偵查中則稱：伊寄藏上開槍彈之時間，無法確定，但在
      證人馮憲章將槍交給伊後，沒幾個星期的時間，就在上開
      地點，將制式槍彈交予乙○○等語（見偵查卷第89頁）；
      雖共同被告乙○○於警詢時稱：伊是於93年11月初，在臺
      北市○○路○段74巷14弄20號之魯元寶豬腳店內，再向被
      告甲○○拿取槍彈防身等語（見偵查卷第11頁正面），堪
      認被告甲○○、共同被告乙○○對於伊二人彼此間取槍、
      交槍時間之說明，固未臻明確。
（二）然查；被告甲○○與共同被告乙○○既共居於乙○○位於
      臺北縣萬里鄉之租屋處，而乙○○自被告甲○○處取槍後
      ，自稱係將制式槍彈放置在上開租屋處，以乙○○身罹大
      腸癌之重疾，日常生活需要被告甲○○照料，而被告甲○
      ○與乙○○關係十分密切之客觀情勢觀之，再參以共同被
      告乙○○持有之槍彈既係自被告甲○○處取得，亦無對被
      告甲○○隱匿之必要，是認被告甲○○對於乙○○將槍彈
      放置於上開租屋處一情，理應知悉，則就上開槍彈由被告
      甲○○、乙○○輪流持有，抑由乙○○命被告甲○○代為
      拿取交付之情事，自有相當可能性，從而，單以共同被告
      乙○○所稱於93年11月向被告甲○○取槍之時間，已無法
      推定乙○○係指其向被告甲○○拿取槍彈之次數只有一次
      ，亦無法據此以認被告甲○○所稱交付槍彈之時間與乙○
      ○所稱互有矛盾，更無法遽認被告甲○○及乙○○就槍彈
      來源、取得槍彈後之處置所為自承，有何與事實不合之處
      ，附此敘明。參以被告就交槍彈給乙○○之時間、地點較
      為具體明確，本院認應以被告於警詢及偵查時所述為準。
五、綜上所述，被告甲○○所辯稱之詞，前後矛盾、互相齟齬，
    所辯無非企圖脫免罪責所為矯飾之詞，不可採信。本件被告
    甲○○寄藏制式槍彈之事證已明，犯行明確，應依法予以論
    科。
參、論罪部分：
一、被告甲○○行為後，槍砲彈藥刀械管制條例雖於 94年1月26
    日修正公布，而於 94年1月28日施行，然關於未經許可持有
    制式手槍及持有子彈部分並未修正，即不生新、舊法比較之
    問題。經查：
（一）核被告甲○○未經許可寄藏上開制式手槍、子彈，所為係
      犯槍砲彈藥刀械管制條例第7條第4項未經許可寄藏手槍罪
      及同條例第12條第4項未經許可寄藏子彈罪。
（二）按槍砲彈藥刀械管制條例第7條第4項，第11條第2 項係將
      「持有」與「寄藏」為分別之處罰規定，則單純之「持有
      」，固不包括「寄藏」，但「寄藏」之受人委託代為保管
      ，其保管之本身所為之「持有」，既係「寄藏」之當然結
      果，法律上自宜僅就「寄藏」行為為包括之評價，不應另
      就「持有」予以論罪（最高法院74年台上字第3400號判例
      參照）。是被告甲○○於收受持有並寄藏馮憲章所交付之
      前開制式自動手槍、制式子彈之罪，自應論以槍砲彈藥刀
      械管制條例第7條第4項未經許可寄藏手槍罪、第12條第 4
      項未經許可寄藏子彈罪。
（三）被告甲○○一行為同時觸犯槍砲彈藥刀械管制條例第7 條
      第4項及第12條第4項之罪名，係屬想像競合犯，雖刑法第
      55條於94年2月2日修正公佈，同年7月1日施行，但新法第
      55條但書係科刑之限制，為法理之明文化，非屬法律之變
      更（參照最高法院95年5月53日刑事庭第8次會議決議），
      故逕適用裁判時法即修正後刑法第55條之規定，從一較重
      之槍砲彈藥刀械管制條例第7條第4項未經許可寄藏手槍罪
      處斷。
二、按行為後之法律有變更者，適用行為時之法律。但行為後之
    法律有利於行為人者，適用最有利於行為人之法律，刑法第
    2條第1項定有明文。本件被告行為時，刑法第42條第2 項前
    段規定：「易服勞役以一元以上三元以下折算一日。」又被
    告行為時之易服勞役折算標準，業據修正前罰金罰鍰提高標
    準條例第2 條前段規定，就其原定數額提高為一百倍折算一
    日，則被告行為時之易服勞役折算標準，應以銀元一百元以
    上三百元以下折算一日，即新臺幣三百元以上九百元以下折
    算一日。惟95年7月1日修正公布施行之刑法第42條第3 項前
    段規定：「易服勞役以新臺幣一仟元、二仟元或三仟元折算
    一日。」比較修正前後之易服勞役折算標準，以修正後之規
    定，較有利於被告。故關於本件易服勞役部分，依刑法第 2
    條第1項後段規定，適用修正後之刑法第42條第3項前段規定
    。
肆、原判決應予撤銷之理由及科刑部分：
一、原審以被告罪證明確，予以論罪科刑，固非無見。惟查本件
    共同被告乙○○於偵查時之供述，證人依法應具結而未具結
    者，其證言不得作為證據，刑事訴訟法第158條之3規定甚明
    ，本件證人即同案被告乙○○於檢察官偵查中之供述，均未
    於訊問前或訊問後具結，又未說明不得令其具結之原因，則
    乙○○於檢察官偵查中之供述，對於被告甲○○而言，自無
    證據能力。原判決認有證據能力，並採為被告甲○○論罪之
    依據，自有未洽。本件被告提起上訴，其猶執陳詞辯稱伊未
    自馮憲章處拿到槍彈，亦不知乙○○背包有槍云云，上訴固
    無理由，惟因原判決既有可議，爰由本院撤銷改判，並審酌
    被告並無犯罪前科紀錄，有本院被告前案紀錄表一份附卷可
    參，平日素行堪稱良好，惟其未經許可寄藏具有殺傷力之改
    造手槍及子彈，對他人生命、身體、安全造成威脅，對社會
    治安足以造成重大影響，惡性非輕，且矢口否認犯行，未見
    悔悟之心，惟念及其寄藏改造手槍及子彈後，並無事證足認
    伊有以之作為犯罪工具等一切情狀，判處被告有期徒刑五年
    十月，併科罰金新臺幣十五萬元，罰金如易服勞役，以新臺
    幣一千元折算一日。
二、扣案之以色列IMI廠製941FBL型口徑9mm之制式半自動手槍 1
    枝（槍枝管制編號0000000000號）、口徑9mm制式子彈15 顆
    ，均係違禁物，應依刑法第38條第1項第1款之規定宣告沒收
    。另扣案之已射擊完畢之3 顆子彈、為警於共同被告乙○○
    所攜背包內起出之7支行動電話、0000000000號SIM卡1 張、
    呼叫器3個及華泰商業銀行金融卡1張、徐鴻源健康資料卡 1
    張等物，均不具違禁物之性質，且尚無積極證據認係被告甲
    ○○所有，供本件犯罪所用之物，爰不另為沒收之諭知。
伍、據上論斷，應依刑事訴訟法第369條第1項前段、第364 條，
    槍砲彈藥刀械管制條例第7條第4項、第12條第4 項，刑法第
    11條前段、第2條第1項、第55條、第42條第3項、第38條第1
    項第1款，判決如主文。
本案經檢察官洪泰文到庭執行職務。
中　　華　　民　　國　　96　　年　　5 　　月　　24　　日
　　　　　　　　　刑事第七庭    審判長法　官  黃麗生
　　　　　　　　　　　　　　　　　　  法　官  許宗和
　　　　　　　　　　　　　　　　　　  法　官  許錦印
以上正本證明與原本無異。
如不服本判決，應於收受送達後十日內向本院提出上訴書狀，其
未敘述上訴之理由者並得於提起上訴後十日內向本院補提理由書
（均須按他造當事人之人數附繕本）。
                                      書記官  楊妙恩
中　　華　　民　　國　　96　　年　　5 　　月　　28　　日
附錄：本案論罪科刑法條全文
槍砲彈藥刀械管制條例第7條
未經許可，製造、販賣或運輸火砲、肩射武器、機關槍、衝鋒槍
、卡柄槍、自動步槍、普通步槍、馬槍、手槍或各類砲彈、炸彈
、爆裂物者，處死刑、無期徒刑或七年以上有期徒刑；處徒刑者
，併科新台幣三千萬元以下罰金。
未經許可，轉讓、出租或出借前項所列槍砲、彈藥者，處無期徒
刑或五年以上有期徒刑，併科新台幣一千萬元以下罰金。
意圖供自己或他人犯罪之用，而犯前二項之罪者，處死刑或無期
徒刑；處徒刑者，併科新台幣五千萬元以下罰金。
未經許可，持有、寄藏或意圖販賣而陳列第一項所列槍砲、彈藥
者，處五年以上有期徒刑，併科新台幣一千萬元以下罰金。
第一項至第三項之未遂犯罰之。
槍砲彈藥刀械管制條例第12條
未經許可，製造、販賣或運輸子彈者，處一年以上七年以下有期
徒刑，併科新台幣五百萬元以下罰金。
未經許可，轉讓、出租或出借子彈者，處六月以上五年以下有期
徒刑，併科新台幣三百萬元以下罰金。
意圖供自己或他人犯罪之用，而犯前二項之罪者，處三年以上十
年以下有期徒刑，併科新台幣七百萬元以下罰金。
未經許可，持有、寄藏或意圖販賣而陳列子彈者，處五年以下有
期徒刑，併科新台幣三百萬元以下罰金。
第一項至第三項之未遂犯罰之。
